臺灣基隆地方法院刑事簡易判決　　　 100年度基簡字第1324號
聲　請　人　臺灣基隆地方法院檢察署檢察官
被　　　告　吳瑞娸
上列被告因詐欺案件，經檢察官聲請以簡易判決處刑（100 年度
偵字第2305號），本院判決如下：
    主  文
吳瑞娸幫助意圖為自己不法之所有，以詐術使人將本人之物交付
，處有期徒刑參月，如易科罰金，以新臺幣壹仟元折算壹日。
    事實及理由
一、本件犯罪事實及證據除更正被害人姚牧君係因其前曾透過網
    路購物，詐騙集團成員即利用此機會對之訛稱電腦出現錯誤
    ，多出很多筆訂單，需要至ATM 操作取消訂單，姚牧君因而
    陷於錯誤，而依詐欺集團成員指示至自動櫃員機匯出款項外
    ，餘均引用檢察官聲請簡易判決處刑書之記載（如附件）。
二、核被告所為，係犯刑法第339 條第1 項、第30條第1 項詐欺
    取財罪之幫助犯。被告提供基隆光二路郵局、第一商業銀行
    埔墘分行帳戶之存摺、金融卡及密碼予詐欺集團所屬之不詳
    成年人，致詐欺集團成員對被害人洪翊瑋、劉樺、顏楷杰、
    姚牧君、蘇君德施以詐術，使被害人洪翊瑋、劉樺、顏楷杰
    、姚牧君、蘇君德陷於錯誤，而將金錢匯入被告提供之上揭
    2 帳戶內，因被告該次係以一幫助行為，幫助他人為數個犯
    罪行為，故就被告上開所為，應依刑法第55條想像競合之規
    定，論以一罪。被告基於幫助之犯意為之，為幫助犯，依刑
    法第30條第2 項之規定，按正犯之刑減輕之。爰審酌被告犯
    罪動機、目的、手段，提供帳戶作為他人詐騙財物之工具，
    助長他人犯罪，增加政府查緝犯罪之困難，危害財產安全及
    社會秩序，暨犯後否認犯罪等一切情狀，量處如主文所示之
    刑，並諭知易科罰金之折算標準。
三、依刑事訴訟法第449 條第1 項前段、第3 項、第454 條第2
    項，刑法第339 條第1 項、第30條第1 項前段、第2 項、第
    55條、第41條第1 項前段，刑法施行法第1 條之1 ，逕以簡
    易判決處刑如主文。
四、如不服本判決，應於收受送達之翌日起10日內提出上訴狀，
    上訴於本院第二審合議庭。
中    華    民    國    100   年    10    月    31    日
                  基隆簡易庭法  官  黃梅淑
以上正本證明與原本無異。
如不服本判決，應於判決送達後10日內，向本院提出上訴書狀，
敘述上訴理由，上訴於本院合議庭，並按他造當事人之人數附具
繕本。
中    華    民    國    100   年    10    月    31    日
                            書記官  丁妍君
附錄本判決論罪科刑法條：
刑法第339 條第1 項
意圖為自己或第三人不法之所有，以詐術使人將本人或第三人之
物交付者，處5年以下有期徒刑、拘役或科或併科1,000元以下罰
金。
附件：
臺灣基隆地方法院檢察署檢察官聲請簡易判決處刑書
                                     100年度偵字第2305號
    被      告  吳瑞娸  女  40歲（民國○○年○月○○日生）
                        住基隆市○○區○○路169巷5弄24號
                        居桃園縣楊梅市○○路○段35號
                        國民身分證統一編號：Ｚ000000000號
上列被告因詐欺案件，業經偵查終結，認為宜以簡易判決處刑，
茲將犯罪事實及證據並所犯法條分敘如下：
        犯罪事實
一、吳瑞娸於民國100年2月22日下午4時10分33秒起至同年2月28
    日上午11時03分02秒止，在其手機號碼0000000000號陸續接
    獲自稱「林莉妃代書」之不詳人士，以手機顯示號碼為0000
    000000號之電話總計13通，經由其告知只要提供銀行帳戶之
    存摺、提款卡及密碼，即可代辦新臺幣（下同）10萬元貸款
    直接匯入帳戶之方式牟利，吳瑞娸在可預見任意提供自己在
    金融機構之帳戶供他人使用，將幫助他人掩飾詐欺犯罪所得
    財務之情形下，竟因缺錢花用，為貪圖不法利益，在不違背
    其本意情況下，基於幫助他人詐欺取財之犯意，於100年2月
    28日上午11時30分許，到基隆市仁愛區○○○路光華國宅轉
    角處之統一超商，以宅急便方式，將其所有之基隆光二路郵
    局（帳號000-00000000000008號）及第一商業銀行埔墘分行
    （帳號000-00000000000號，下稱一銀埔墘分行）之存摺、
    提款卡及密碼，一併寄送至臺中市○區○○路392號，真實
    姓名年籍均不詳之詐欺集團成員，以「周振昌」名義收受後
    ，供作詐欺集團詐欺取財之用。嗣該詐騙集團其他成員，(一)
    於100年3月1日下午4時許，以000000000或000000000號詐騙
    電話撥打方式，向洪翊瑋謊稱為中華郵政客服人員，並要求
    洪翊瑋至自動櫃員機操作來退還之前重複匯款，使洪翊瑋誤
    信為真致陷於錯誤，遂依該成員之指示，於同日下午5時43
    分許，匯款2萬9,989元至吳瑞娸上開基隆光二路郵局帳戶內
    ，旋遭詐騙人士以提款卡至自動櫃員機提領方式而提領一空
    ；(二)於100年3月1日下午5時許，以0000000000或0000000000
    0000號詐騙電話撥打方式，向劉樺謊稱為大眾銀行客服人員
    ，並以所購貨品誤設定為重複扣款為由，要求劉樺至銀行自
    動櫃員機操作來取消重複扣款使劉樺誤信為真致陷於錯誤，
    遂依該成員之指示，於同日下午5時50分許，匯款1萬5,987
    元至吳瑞娸上開基隆光二路郵局帳戶內，旋遭詐騙人士以提
    款卡至自動櫃員機提領方式而提領一空；(三)於100年3月1日
    下午5時許，以000000000或000000000號詐騙電話撥打方式
    ，向顏楷杰謊稱為奇摩拍賣網站賣家，並以所購貨品誤設定
    為分期付款為由，要求顏楷杰至銀行自動櫃員機操作來取消
    分期付款交易，顏楷杰誤信為真致陷於錯誤，遂依該成員之
    指示，陸續於同日下午6時19分許、6時22分許，各匯款
    4,029元、869元（合計4,898元）至吳瑞娸上開基隆光二路
    郵局帳戶內，旋遭詐騙人士以提款卡至自動櫃員機提領方式
    而提領一空；(四)於100年3月1日下午5時許，以000000000號
    詐騙電話撥打方式，向姚牧君謊稱為中華郵政客服人員，並
    要求姚牧君至自動櫃員機操作來取消分期扣款，使姚牧君誤
    信為真致陷於錯誤，遂依該成員之指示，於同日下午6時39
    分許，匯款2萬9,998元至吳瑞娸上開一銀埔墘分行帳戶內，
    旋遭詐騙人士以提款卡至自動櫃員機提領方式而提領一空。
    (五)於100年3月1日下午5時許，以0000000000號詐騙電話撥打
      方式，向蘇君德謊稱為客服人員，並要求蘇君德至自動櫃
      員機操作來取消分期扣款交易，使蘇君德誤信為真致陷於
      錯誤，遂依該成員之指示，於同日下午6時43分許，匯款2
      萬9,989元至吳瑞娸上開一銀埔墘分行帳戶內，旋遭詐騙
      人士以提款卡至自動櫃員機提領方式而提領一空。事後洪
      翊瑋、劉樺、顏楷杰、姚牧君及蘇君德發覺有異報警調查
      處理，始循線查獲上情。
二、案經基隆市警察局第一分局報告偵辦。
        證據並所犯法條
一、訊據被告吳瑞娸固坦承其有於100年2月28日在詐騙集團人士
    指示下，將其所有基隆光二路郵局及一銀埔墘分行等帳戶之
    存摺、提款卡及密碼等物以到統一超商用宅急便方式，交付
    予不詳詐欺集團成員等情不諱，惟否認有何幫助詐欺之犯嫌
    ，辯稱：伊係於100年2月中旬接到1位自稱林莉妃代書之不
    詳女性在電話中說可代辦銀行貸款10萬元，每次均係對方撥
    打電話，而其撥打電話都沒有接通過，都是撥打完畢時經對
    方以回電之方式連絡上，伊因信用不佳，剛好有此資金需求
    ，才在對方要求下，將上開基隆光二路郵局及一銀埔墘分行
    之帳戶之存摺、提款卡及密碼等資料以宅急便方式寄送，事
    後發覺有異，亦於100年3月14日主動以電話向郵局辦理掛失
    止付等語。經查：
  (一)洪翊瑋、劉樺、顏楷杰、姚牧君及蘇君德等被害人因接獲詐
    欺人士施用詐術致陷於錯誤，而陸續分別匯款至吳瑞娸上開
    基隆光二路郵局或一銀埔墘分行帳戶乙情，業經其等於警詢
    中指證綦詳，並有基隆光二路郵局及一銀埔墘分行帳戶歷史
    交易清單、一銀未登摺帳項查詢清單、存提明細表、存款開
    戶暨往來業務項目申請書、匯款交易明細資料，桃園縣政府
    警察局中壢分局普仁派出所、桃園縣政府警察局龜山分局坪
    頂派出所、彰化縣警察局員林局員林派出所、臺北市政府警
    察局大安分局和平東路派出所及臺中市政府警察局豐原分局
    潭子派出所受理詐騙帳戶通報警示簡便格式表影本、受理各
    類案件紀錄表影本、內政部警政署反詐騙諮詢專線紀錄表等
    資料、報案三聯單、165專線協請金融機構暫行圈存疑似詐
    欺款項通報單等資料各1份在卷可稽。
  (二)又被告吳瑞娸於100年2月28日上午11時30分許，依指示將其
    所有之基隆光二路郵局、一銀埔墘分行帳戶之存摺、提款卡
    及密碼等資料，以宅急便方式寄送給不詳詐騙集團人士，此
    部分之事實，業據被告於警詢及偵訊時供述明確，另有吳瑞
    娸所提統一超商宅急便資料1份存卷可參。被告雖抗辯係因
    信用不佳，急有資金需求被騙而交付上揭存摺、提款卡及密
    碼，惟查：被告與詐騙集團並不認識也無任何關係，因向銀
    行辦理徵信及對保問題仍需本人到場提供信用資料，何需提
    供本人其他銀行之存摺、提款卡及密碼供徵信使用？況予以
    宅急便方式提供給完全不認識之不詳人士？被告此部分之抗
    辯，誠有可疑，此與一般人管理、使用帳戶之情狀相違背，
    更與社會經驗法則不符，不足採信。
  (三)被告辯稱：於100年2月22日起即於前揭動電話收到自稱代書
    之人以0000000000號電話撥打，經本署依被告0000000000號
    行動電話之電話通聯紀錄反查，該詐騙集團所使用之000000
    0000行動電話，自100年2月22日下午4時10分33秒起至100年
    2月28日上午11時03分02秒止，確有發話給被告之000000000
    0號之電話通聯紀錄總計13通，均發生在100年3月1日被告提
    供帳戶之存摺、提款卡及密碼之前，且被告均係受話之對象
    ，而沒有發話之紀錄；又被告另一支0000000000號行動電話
    則與上揭詐騙電話之並無任何電話通聯紀錄，僅於事發後之
    100年3月7日凌晨00時03分15秒及同日凌晨00時03分32秒有2
    通發話至0000000000號（按係自稱周振昌）之電話通聯紀錄
    ；另被告則復於本件事發後之100年3月4日下午6時20分42秒
    主動以其0000000000號行動電話，與上揭詐騙電話（000000
    0000號）連絡了20秒之久；此亦有各該電話通聯紀錄附卷可
    憑，堪認該詐騙電話確係主動與被告連繫，此復與被告辯解
    為辦理貸款曾以該電話連絡，只是沒有接通之事實不符，反
    而於本件詐欺事件發生前受詐欺集團人士在電話中之指示（
    受話）作不詳事由之聯絡或交待處理事宜，僅於100年3月1
    日事發後，主動打了3通電話給詐欺集團連絡，此部分尚無
    法作為被告有利事實之認定；另本件即或被告於事發後發現
    該所寄帳戶存摺、提款卡及密碼出現問題後，應立即報警處
    理方為正辦，結果在第一時間內，被告不但沒有報警處理，
    反而又於100年3月4日及100年3月7日再與詐騙集團聯絡3通
    電話，此有上開電話通聯紀錄附卷可憑，是被告此部分辯解
    殊失事理之平，確與常情有違，尚難採信。
  (四)被告再辯稱：其曾於100年3月14日發覺有問題之後，有分別
    打電話到基隆光二路郵局及一銀埔墘分行辦理帳戶掛失止付
    等情。然經向上開基隆光二路郵局、一銀埔墘分行函查上情
    ，基隆光二路郵局回函稱：「旨述帳戶並未申請掛失止付、
    該帳戶係於100年3月1日設定為警示帳戶，帳戶內圈存之款
    項4,898元係因警示帳戶才予以凍結」。而一銀埔墘分行回
    函稱：「該帳戶內於100年3月1日數筆異常匯款已於當天提
    領，當天帳上僅餘13元，另該帳戶並未辦理掛失止付」，此
    分別有基隆光二路郵局100年6月27日基字第1001800351號函
    暨一銀埔墘分行100年6月29日一埔墘字第00067號函各1份附
    卷可參。另本署雖依被告所使用之0000000000及0000000000
    號行動電話查出，其自99年12月1日起至100年5月30日止之
    電話通聯紀錄，僅於100年3月14日上午11時30分許有一通基
    隆光二路郵局之00000000號對被告之0000000000號行動電話
    通聯紀錄1通計407秒，惟被告之電話是「受話」，而非「發
    話」（按應係郵局通知客戶該帳戶已遭警示），且並無其他
    對一銀埔墘分行00000000號有電話通聯紀錄。從而，可以推
    知
    本件被告所管理使用之上開2帳戶，均係申設為警示帳戶或
    郵局客服電腦設定異常交易而致所匯入款項遭凍結，被告亦
    皆無主動向基隆光二路郵局或一銀埔墘分行郵局辦理掛失止
    付。是被告上開所辯即屬無稽，尚無足採。
  (五)本件被告於在將其所有上開基隆光二路郵局帳戶之存摺、提
    款卡及密碼於100年2月28日寄出之前2日，即於100年2月26
    日以提款卡提領了1萬元，致使該帳戶之存款餘額僅剩516元
    ，才將該帳戶之存摺、提款卡及密碼與原結存金額為0元之
    一銀埔墘分行帳戶之存摺、提款卡及密碼一併寄送給該自稱
    「周振昌」之不詳姓名詐騙集團成員，此有上開基隆光二路
    郵局及一銀埔墘分行帳戶歷史交易清單、一銀未登摺帳項查
    詢清單在卷可證，果如被告所述提供其帳戶之存摺、提款卡
    及密碼是為了取信銀行表示其信用仍佳，衡情應在帳戶內多
    存放存款餘額才對，豈有於寄送前反將帳戶內之存款餘額清
    空之理，益徵被告早於寄送前對帳戶之存摺、提款卡及密碼
    可能有被不詳人士作不法使用之情況早有知覺，否則其仍有
    1萬元在基隆光二路郵局帳戶內，何需急切辦理銀行貸款且
    又急忙清空？且被告在金融機構共計辦理了11個銀行帳戶，
    又有銀行回應明細資料存卷可參，此又可推知，其對金融機
    關之運作情形均非常熟悉，不致連將其存摺、提款卡及密碼
    寄送給不詳人士，又認此不會發生違法問題之社會基本常識
    都不懂之理，被告此部分將存摺、提款卡及密碼提供給不詳
    他人，卻又作無幫助詐欺違法意圖之辯解，與社會常情大相
    逕庭，實委無足採。
  (六)另參以被害人洪翊瑋、劉樺、顏楷杰、姚牧君及蘇君德於
    100年3月1日各匯款上揭款項之同時，旋於同日遭人以提款
    卡提取一空，此亦有基隆光二路郵局及一銀埔墘分行之客戶
    歷史交易清單及未登摺帳項查詢清單各1份附卷足考，堪認
    詐騙集團之成員能夠充份掌握該帳戶之存提款作業，被告吳
    瑞娸將上開提款卡及提款密碼交付不詳詐騙集團之成員供作
    詐欺使用之事實明甚，是被告上開所辯，應係卸責之詞，委
    無足採。
  (七)況自詐騙集團之角度而言，倘非極確信上開帳戶不會被原持
    有人申請掛失或註銷，而甘冒詐騙金額遭凍結無法提領之風
    險，諒無使用來路不明之帳戶作為犯罪工具之理，此益證被
    告吳瑞娸所辯之不合理，其有幫助詐欺意圖明甚。
  (八)另被害人洪翊瑋、劉樺、顏楷杰、姚牧君及蘇君德於警詢指
    訴當時是接到自稱客服人員之電話而受騙，尚查無積極證據
    證明被告確有與被害人等接觸或有領取其所匯款項之行為，
    復查無其他證據足認被告確有參與上揭詐騙集團，故難認被
    告有以自己實施詐欺犯罪之意思，而與他人為詐欺犯罪之犯
    意聯絡，或有直接參與詐欺犯罪之構成要件行為分擔之情事
    ，是本案被告應僅止於幫助之犯意而為詐欺構成要件以外之
    行為。
二、核被告所為，係犯刑法第30條第1項前段、第339條第1 項之
    幫助詐欺罪嫌。被告係詐欺罪之幫助犯，請依同法第30條第
    2項之規定，減輕其刑。
三、依刑事訴訟法第451條第1項聲請逕以簡易判決處刑。
   此    致
臺灣基隆地方法院基隆簡易庭
中    華    民    國   100    年    8     月    12    日
                              檢察官  李  豫  雙
本件正本證明與原本無異
中    華    民    國   100    年    8     月    22    日
                              書記官  洪  欣  悅
附錄所犯法條
刑法第339條第1項：
意圖為自己或第三人不法之所有，以詐術使人將本人或第三人之
物交付者，處 5 年以下有期徒刑、拘役或科或併科 1 千元以下
罰金。
以前項方法得財產上不法之利益或使第三人得之者，亦同。
前二項之未遂犯罰之。
附記事項：本件係依刑事訴訟法簡易程序辦理，法院簡易庭得不
傳喚被告、輔佐人、告訴人、告發人等出庭即以簡易判決處刑；
被告、被害人、告訴人等對告訴乃論案件如已達成民事和解而要
撤回告訴或對非告訴乃論案件認有受傳喚到庭陳述意見之必要時
，請即另以書狀向簡易法庭陳述或請求傳訊。